最　高　行　政　法　院　判　決
　　　　　　　　　　　　　94年度判字第00241號
上　訴　人　晉嘉有限公司
代　表　人　乙○○
訴訟代理人　甲○○
被 上訴 人　經濟部智慧財產局
代　表　人　丙○○
上列當事人間因商標異議事件，上訴人對於中華民國92年8月21
日臺北高等行政法院91年度訴字第2337號判決，提起上訴，本院
判決如下：
　　主  文
上訴駁回。
上訴審訴訟費用由上訴人負擔。
　　理  由
一、本件上訴人在原審起訴意旨略以：上訴人於民國89年4月14
    日以「泰瑞銀熊TIRA S.BEAR」商標作為其註冊第931015號
    「銀熊SILVER BEAR及圖」商標之聯合商標，指定使用於當
    時商標法施行細則第49條所定商品及服務分類表第11類之熱
    水器、瓦斯爐、排油煙機、烤箱、食品保溫箱、電磁爐、微
    波爐商品，向被上訴人申請註冊，經審查准列為審定第9631
    42號聯合商標（下稱系爭商標）。嗣參加人以該商標有違註
    冊時商標法第36條、第37條第7及12款之規定，對之提出異
    議，經被上訴人審查，而為異議成立之處分，上訴人不服，
    循序提起本件行政訴訟。按商標法第36條、第37條第7款及
    第12款規定，皆有所謂相同或近似等字，然系爭商標與據以
    異議之註冊第878406號「ＴＥＲΛ」商標（下稱據爭商標）
    圖樣並不相同。又據爭商標其音譯既非「泰瑞銀熊」，其圖
    樣係由英文「TER」及「Λ」圖所組成，而系爭商標圖樣係
    由中文「泰瑞銀熊」及英文「TIRA S.BEAR」所組成，不僅
    二者組合不同，其意義、讀音及主要部分亦不相同，何來構
    成近似可言。另參加人之商標原本是泰瑞電子工業股份有限
    公司使用，惟因未展延致喪失專用權，之後同業爭相註冊此
    商標，可知該商標並非由參加人所創設。被上訴人於審查據
    爭商標時，先准許系爭商標之申請後再為撤銷之處分，致損
    及上訴人之權利。為此請判決將訴願決定及原處分均撤銷等
    語。
二、被上訴人則以：系爭商標圖樣係由中文「泰瑞」、「銀熊」
    、外文「TIRA」及「S.BEAR」所聯合組成，其中中文「泰瑞
    」及外文「TIRA」部分使用較大且醒目之字體，字母「Ａ」
    中間橫線改以「★」呈現，予人印象為「Λ」內置一星號之
    設計，與據爭商標圖樣上之外文「ＴＥＲΛ」相較，二者外
    文均有排列順序相同之字母「Ｔ」、「Ｒ」，且字尾字母「
    Ａ」或「Λ」外觀意匠相彷，餘僅中間字母「Ｉ」、「Ｅ」
    之些微差異，異時異地隔離觀察，難謂無使具有普通知識經
    驗之購買人產生混同誤認之虞，應屬構成近似之商標，復均
    指定使用於熱水器、瓦斯爐、排油煙機、烤箱、食品保溫箱
    等同一或類似之商品，自有商標法第37條第12款及同法施行
    細則第15條第1項規定之適用。上訴人以既准審定公告，再
    撤銷其商標審定，指摘違反行政自我拘束原則云云，顯不足
    採等語，資為抗辯。
三、參加人參加意旨略謂：系爭商標圖案與參加人原來申請之圖
    案近似，英文部分字母只差一個字，一為ＴＩ，一為ＴＥ，
    有造成消費者混淆之虞，與據爭商標構成近似，即使系爭商
    標有加上「泰瑞銀熊」四個字，亦不能視為不近似等語。
四、原審斟酌全辯論意旨及調查證據結果，以：本件據爭商標註
    冊日期為89年1月1日，而系爭商標係由中文「泰瑞」、「銀
    熊」、外文「TIRA」及「S. BEAR」所聯合組成，其中中文
    「泰瑞」「銀熊」置於上方，外文「TIRA 」及「S. BEAR」
    則置於下方，上、下二行文字中又將「泰瑞」及「TIRA」放
    大比例，使其成為系爭商標引人注意部分。系爭商標之外文
    「TIRA」之字母「Ａ」中間橫線改以「★」呈現，予人印象
    為「Λ」內置一星號之設計，與據爭商標之外文「ＴＥＲΛ
    」相較，二者外文均有排列順序相同之字母「Ｔ」、「Ｒ」
    ，且系爭商標外文字母「Ａ」中間橫線改以「★」呈現，予
    人印象為「Λ」內置一星號之設計，與「Λ」外觀構圖意匠
    相彷。系爭商標醒目之外文與據爭商標外文，餘僅中間字母
    「Ｉ」、「Ｅ」稍有差異，異時異地隔離觀察，以具有普通
    知識經驗之購買人，於購買時施以普通所用注意，外觀客觀
    上難謂無使商品購買人產生混淆誤認之虞，應屬近似商標。
    上訴人主張兩商標不只中文字數排列組合、意義、讀音、主
    要部分不同，而且英文審查上有草率之嫌，系爭商標與據爭
    商標其組合不同，應不構成近似云云，核非可採。至上訴人
    最高行政法院另案判決認「維陽WINSUN」與「WINSTON」組
    合不同，連該兩商標其組合都不同而認不構成近似一節。經
    查該案據以異議商標圖樣除文字外，尚有圖形組合，該案比
    較基礎與本件兩商標圖樣並不相同，基於商標審查個案拘束
    原則，尚無從執為上訴人有利判斷之論據。復查系爭商標指
    定使用於熱水器、瓦斯爐、排油煙機、烤箱、食品保溫箱等
    商品，與據爭商標指定使用於熱水器、瓦斯爐、排抽煙機、
    烤箱、食品保溫箱等商品，復屬同一或類似商品，系爭商標
    之註冊申請自有違本件商標異議審定時商標法第37條第12款
    之規定。又商標異議制度原在藉公眾審查之程序，輔助商標
    主管機關發覺違法商標之註冊，以補商標主管機關對商標註
    冊審查之不足，要不能以商標註冊經審定公告後，被上訴人
    復據他人提出異議而再撤銷商標註冊之審定，即認被上訴人
    違反行政自我約束原則。從而被上訴人以系爭商標應依商標
    法第37條第12款之規定而為撤銷之處分，於法並無不合，訴
    願決定予以維持，亦屬妥適等由，據以駁回上訴人在原審之
    訴。資為其判決之論據。
五、本院按：商標圖樣相同或近似於他人同一商品或類似商品之
    註冊商標者，不得申請註冊，商標法第37條第12款定有明文
    。又商標圖樣之近似，以具有普通知識經驗之購買人，於購
    買時施以普通所用之注意，有無混同誤認之虞判斷之，復為
    同法施行細則第15條第1項所明定。次按構成商標之圖形、
    文字總括其各部分，從隔離的觀察，其全體之外觀上，苟易
    發生混同誤認者，固屬近似，若其主要部分於異時異地各別
    觀察，無論在外觀上、名稱上或觀念上有足以引起混同誤認
    之虞時，亦係近似，而其附屬部分之有無顯著差異，則非所
    問。本院著有30年判字第10號判例。亦即商標在外觀、觀念
    或讀音方面有一近似者，即為近似之商標。另判斷商標是否
    有混同誤認之虞，應就其主要部分隔離觀察。所謂主要部分
    ，指商標中具有識別不同商品之部分而言。本件系爭商標係
    由中文「泰瑞」、「銀熊」、外文「TIRA」及「S. BEAR」
    所聯合組成，其中中文「泰瑞」「銀熊」置於上方，外文「
    TIRA」及「S. BEAR」則置於下方，上、下二行文字中又將
    「泰瑞」及「TIRA」放大比例，使其成為系爭商標引人注意
    部分，應屬該商標之主要部分。系爭商標之主要部分即外文
    「TIRA」之字母「Ａ」中間橫線改以「★」呈現，予人印象
    為「Λ」內置一星號之設計，與據爭商標之外文「ＴＥＲΛ
    」相較，二者外文均有排列順序相同之字母「Ｔ」、「Ｒ」
    ，且系爭商標外文字母「Ａ」中間橫線改以「★」呈現，予
    人印象為「Λ」內置一星號之設計，與「Λ」外觀構圖意匠
    相彷。系爭商標醒目之外文與據爭商標外文，餘僅中間字母
    「Ｉ」、「Ｅ」稍有差異，異時異地隔離觀察，以具有普通
    知識經驗之購買人，於購買時施以普通所用注意，外觀客觀
    上難謂無使商品購買人產生混淆誤認之虞，應屬近似商標。
    至於兩商標有無中文文字，英文讀音及其他附屬部分，雖稍
    有不同，依上引判例意旨，並不影響系爭商標與據爭商標構
    成近似之認定，原判決據以駁回上訴人之訴，並無不合。上
    訴意旨猶以：系爭商標與據爭商標不僅圖樣、讀音、意義及
    主要部分均不同，且被上訴人於審查時採分割審查之方式，
    有違公平正義及審查之不可分性，原判決加以維持，顯有判
    決違背法令之嫌云云，加以爭執，殊無可採。次查原判決對
    上訴人所舉之本院71年度判字第93號判決，與本案案情不同
    ，無從比例援引，已詳予敘明，上訴意旨復加以爭執，亦無
    可採據。綜上，原審斟酌全辯論意旨及調查證據之結果，將
    原決定及原處分均予維持，駁回上訴人之訴，核無違誤。上
    訴論旨，仍執前詞，指摘原判決違誤，求予廢棄，難認有理
    由，應予駁回。
六、據上論結，本件上訴為無理由，爰依行政訴訟法第255條第1
    項、第98條第3項前段，判決如主文。
中    華    民    國    94    年    2     月   17     日
                  第一庭審判長法  官　黃　綠　星
                              法  官  陳　秀　美
                              法  官　蔡　進　田
                              法  官　黃　璽　君
                              法  官　廖　宏　明
以  上  正  本  證  明  與  原  本  無  異
中    華    民    國    94    年    2    月    18     日
　　　　　　　　　　　　　　　書記官　彭　秀　玲
